臺灣臺中地方法院臺中簡易庭民事判決
111年度中簡字第1600號
原      告  柯賢宏  
訴訟代理人  林思儀律師
複代理人    林子綺  
被      告  張明遠  
            榮民計程車服務中心臺中分中心

法定代理人  李福鈞  
前列2人共同
訴訟代理人  葉昱成  
上列當事人間請求侵權行為損害賠償（交通）事件，經本院於民
國111年10月18日言詞辯論終結，判決如下：
    主    文
一、被告應連帶給付原告新臺幣71,162元，及自民國111年6月15
    日起至清償日止，按年息百分之五計算之利息。
二、原告其餘之訴駁回。
三、訴訟費用新臺幣7,820元（減縮聲明後），其中新臺幣775元
    由被告連帶負擔，餘由原告負擔。
四、本判決第1項得假執行。
    事 實 及 理 由
壹、程序事項
    按訴狀送達後，原告不得將原訴變更或追加他訴，但請求之
    基礎事實同一者、擴張或減縮應受判決事項之聲明者，不在
    此限；不變更訴訟標的，而補充或更正事實上或法律上之陳
    述者，非為訴之變更或追加；簡易訴訟程序，除本章別有規
    定外，仍適用第一章通常訴訟程序之規定；民事訴訟法第25
    5條第1項第2款、第3款、第256條、第436條第2項定有明文
    。本件原告起訴時原係列「張明遠及張明遠所屬之計程車行
    及負責人」為被告，並聲明請求被告應連帶給付新臺幣（下
    同）847,040元及利息，嗣於訴訟進行中查明上開張明遠所
    屬之計程車行及負責人為榮民計程車服務中心臺中分中心，
    原告乃於民國111年6月7日具狀補正被告「張明遠所屬之計
    程車行及負責人」之姓名為「榮民計程車服務中心臺中分中
    心」（見本院卷第217頁）；另於111年10月4日具狀更正聲
    明為如後開聲明所示（見本院卷第297頁），核原告前開訴
    之聲明之變更及減縮，符合前揭規定，自應准許。
貳、實體事項　　
一、原告主張：被告張明遠於109年8月29日19時3分許，駕駛牌
    照號碼TDB-6810號營業小客車，沿臺中市北區健行路内側車
    道由東往西直行至健行路與西屯路一段交岔路口時，本應注
    意左轉彎時，應行至交岔路口中心處左轉，並不得占用來車
    道搶先左轉，復應注意車前狀況，並隨時採取必要之安全措
    施，竟疏未注意及此，致撞擊沿健行路自行車專用道往華富
    街方向步行之原告，原告因此受有雙上肢挫傷、雙下肢挫傷
    及第4、第5腰椎椎間盤突出等傷害。又張明遠於本件車禍發
    生時受僱於被告榮民計程車服務中心臺中分中心，是依侵權
    行為損害賠償及連帶債務之法律關係，請求被告二人應連帶
    賠償原告下列損害：⑴醫療費用1,660元、⑵看護費用216,000
    元、⑶精神慰撫金50萬元，共計717,660元。並聲明：①被告
    二人應連帶給付原告717,660元，及自起訴狀繕本送達被告
    翌日起至清償日止按週年利率百分之五計算之利息。②原告
    願供擔保請准予宣告假執行。
二、被告二人則以：原告行至劃有行人穿越道之交岔路口，未行
    走行人穿越道穿越路口為肇事次因，主張原告與有過失；且
    對於原告之請求均不同意等語，且依病歷顯示原告患有退化
    性脊椎炎，是其所受第4、第5腰椎椎間盤突出之傷害與被告
    張明遠駕車行為無關云云，資為抗辯。並聲明：原告之訴駁
    回。
三、得心證之理由
  ㈠按刑事訴訟判決所認定之事實，固非當然有拘束民事訴訟判
    決之效力，但民事法院調查刑事訴訟原有之證據，而斟酌其
    結果以判斷事實之真偽，並於判決內記明其得心證之理由，
    即非法所不許（最高法院67年台上字第2674號及49年台上字
    第929 號判例參照），是本院自得調查刑事訴訟中原有之證
    據，斟酌其結果以判斷事實之真偽，合先敘明。原告主張被
    告張明遠於109年8月29日19時3分許，駕駛牌照號碼TDB-681
    0號營業小客車，沿臺中市北區健行路内側車道由東往西直
    行至健行路與西屯路一段交岔路口時，本應注意左轉彎時，
    應行至交岔路口中心處左轉，並不得占用來車道搶先左轉，
    復應注意車前狀況，並隨時採取必要之安全措施，竟疏未注
    意及此，致撞擊沿健行路自行車專用道往華富街方向步行之
    原告，原告因此受有雙上肢挫傷、雙下肢挫傷及第4、第5腰
    椎椎間盤突出等傷害等情，業據原告提出中國醫藥大學附設
    醫院109年10月2日診字第10910141236號診斷證明書（見本
    院卷第23頁）為證，並有臺中市政府警察局道路交通事故初
    步分析研判表、道路交通事故現場圖、道路交通事故調查報
    告表㈠㈡、處理道路交通事故談話紀錄表、臺中市政府警察局
    交通事故補充表、臺中市車輛行車事故鑑定委員110年11月4
    日中市車鑑字第1100008388號函及所附鑑定意見書各1份、
    道路全景、車損、車體擦痕、機車倒地、道路設施照片、10
    9年8月29日台中市北區西屯路健行路口監視器翻拍照片、10
    9年8月29日被告駕駛之車牌號碼000-0000號營業小客車行車
    紀錄器翻拍照片3張附卷可稽（見本院卷第103至106頁、第1
    35至175頁），且被告張明遠上開過失行為，業經本院以110
    年度交易字第1236號判處有期徒刑3月，得易科罰金，嗣經
    被告張明遠及檢察官提起上訴，經臺灣高等法院臺中分院以
    111年度交上易字第477號駁回上訴確定，亦有上開刑事案件
    判決書在卷可查。被告雖辯稱依病歷顯示原告患有退化性脊
    椎炎，是其所受第4、第5腰椎椎間盤突出之傷害與被告張明
    遠駕車行為無關云云。然查，原告就醫後，經診斷有雙上肢
    挫傷、雙下肢挫傷及第4、第5腰椎椎間盤突出等傷害，有中
    國醫藥大學附設醫院診斷證明書1紙在卷可憑（見本院卷第2
    3頁）。被告所提出之原告急診護理紀錄等及門診病歷等（
    見本院卷第245至273頁）固有原告患有退化性脊椎炎之記載
    ，然此均係本案發生後就醫所診斷之症狀，並無證據可證原
    告於本件事故發生前即患有此疾。又經本院就原告「依據門
    診病歷摘要記載退化性脊椎炎及MRI檢查報告，第4、第5腰
    椎椎前盤突出是否為意外傷害所造成或是自身疾病所引起」
    向中國醫藥大學附設醫院進行函詢（見本院卷第285頁），
    經回復：「貴院函文說明三詢問導致病人柯○宏椎間盤突出
    之原因，實無法判定」等語，有中國醫藥大學附設醫院111
    年9月1日院醫事字第1110011287號函附卷可參（見本院卷第
    291頁），並無證據顯示原告此前患有椎間盤突出之相關舊
    疾，足見被告過失行為與告訴人因車禍所受之傷害結果間，
    應有相當因果關係。是被告辯稱：原告經診斷患有退化性脊
    椎炎，故椎間盤突出之傷勢與其過失行為無關等語，尚不足
    採。
　㈡按因故意或過失，不法侵害他人之權利者，負損害賠償責任
    ；汽車、機車或其他非依軌道行駛之動力車輛，在使用中加
    損害於他人者，駕駛人應賠償因此所生之損害；不法侵害他
    人之身體或健康者，對於被害人因此喪失或減少勞動能力或
    增加生活上之需要時，應負損害賠償責任；不法侵害他人之
    身體、健康、名譽、自由、信用、隱私、貞操，或不法侵害
    其他人格法益而情節重大者，被害人雖非財產上之損害，亦
    得請求賠償相當之金額；民法第184條第1項前段、第191條
    之2前段、第193條第1項及第195條第1項前段分別定有明文
    。承上，原告因本件車禍，身體亦受有前述之傷害之相關損
    失，及精神上損害等，被告張明遠之過失行為與原告所受之
    損害間，具有相當因果關係無訛。又按受僱人因執行職務，
    不法侵害他人之權利者，由僱用人與行為人連帶負損害賠償
    責任，民法第188條第1項前段定有明文，本條規定係為保護
    被害人而設。故此所稱之受僱人，應從寬解釋，並非僅限於
    僱傭契約所稱之受僱人，亦不以事實上有僱傭契約者為限。
    凡客觀上被他人使用為之服勞務而受其監督者，均係受僱人
    ，亦即依一般社會觀念，認其人係被他人使用為之服務而受
    其監督之客觀事實存在，即應認其人為該他人之受僱人。（
    最高法院57年台上字第1663號判例、87年度台上字第2230號
    、88年度台上字第2618號判決意旨參照）。查本件車禍發生
    當時，被告張明遠受雇於被告榮民計程車服務中心臺中分中
    心，為原告主張在卷，被告2人亦不為爭執，堪信為真，是
    被告榮民計程車服務中心臺中分中心應就被告張明遠上開過
    失侵權行為，與被告張明遠連帶損害賠償責任。原告依據民
    法侵權行為之法律關係，請求被告2人連帶賠償原告所受損
    害，洵屬正當，應予准許。
　㈢茲就原告請求之項目及金額，是否准許，分別說明如後：
　⑴原告請求醫療費用1,660元部分，原起訴請求14,938元；嗣更
    正為僅請求109年8月30日急診費用950元（卷67頁）及109年
    8月30日至109年11月30日之骨科就醫醫療費用710元（卷61
    、63、65頁），共計1660元，是原告此部分之請求，應屬有
    據。
　⑵原告請求看護費用216,000元部分，雖具原告提出訴外人柯賢
    志出具之看護證明書為證（見本院卷第307頁）。然查，依
    卷附原告所提出之中國醫藥大學附設醫院診斷證明書（見本
    院卷第23頁），其上僅記載原告需休養3個月，並未記載原
    告需專人看護之情形，且依上開原告所主張之受有雙上肢挫
    傷、雙下肢挫傷及第4、第5腰椎椎間盤突出等傷害，亦難認
    有看護之必要，是原告就看護費用216,000元此部分之請求
    ，實乏證據證明，自難認為有理。
　⑶再按慰藉金之賠償須以人格權遭遇侵害，使精神上受有痛苦
    為必要，其核給之標準固與財產上損害之計算不同，然非不
    可斟酌雙方身分資力與加害程度，及其他各種情形核定相當
    之數額（最高法院51年台上字第223號判例要旨參照）。本
    院審酌兩造身分、地位、經濟狀況，被告資力等情，認原告
    廖凰吟請求被告賠償精神慰撫金50萬元尚屬過高，應以10萬
    元為適當，逾此請求，則屬無據。
　⑷基上，原告得請求之金額為101,660元（計算式：1,660元+10
    0,000元＝101,660元）。
　㈣惟按損害之發生或擴大，被害人與有過失者，法院得減輕賠
    償金額，民法第217條第1項有明文規定。上開規定係為促使
    被害人對於自己生命、身體之安全，盡其應盡之注意義務，
    避免或減少危險或損害之發生，以求當事人間之公平。經查
    ，本件車禍事故之發生，被告張明遠固有駕駛計程車，行至
    設有行車管制號誌交岔路口，跨越分向限制線搶先左 轉彎
    撞及對向沿自行車專用道步行之行人之過失，惟原告行至劃
    有行人穿越道之交岔路口，未行走行人穿越道穿越路口 ，
    亦有過失。本院斟酌卷內資料，認為被告張明遠應為肇事主
    因，原告則為肇事次因。而本件經送請臺中市行車事故鑑定
    委員會鑑定結果，亦同此見解，此亦有臺中市車輛行車事故
    鑑定委員會中市車鑑0000000案鑑定意見書（見本院卷第105
    至106頁）存卷可考。則原告對於本件事故之損害擴大仍有
    肇事次原，是本院審酌雙方就本件車禍發生之過失情節輕重
    ，認被告應負七成之過失責任，原告則應負三成過失責任。
    是以此為計，則被告賠償金額應減為71,162元（計算式：10
    1,660元×0.7＝77,162元）。
　㈤按給付有確定期限者，債務人自期限屆滿時起，負遲延責任
    ；給付無確定期限者，債務人於債權人得請求給付時，經其
    催告而未為給付，自受催告時起，負遲延責任。其經債權人
    起訴而送達訴狀，或依督促程序送達支付命令，或為其他相
    類之行為者，與催告有同一之效力，民法第229條第1項、第
    2項分別定有明文。又按遲延之債務，以支付金錢為標的者
    ，債權人得請求依法定利率計算之遲延利息。但約定利率較
    高者，仍從其約定利率；應付利息之債務，其利率未經約定
    ，亦無法律可據者，週年利率為百分之5，民法第233條第1
    項、第203條亦分別明定。查原告對被告二人之侵權行為損
    害賠償債權，核屬無確定期限之給付，既經原告提起本件民
    事訴訟，且起訴狀繕本均於111年6月14日合法送達被告二人
    （送達證書見本院卷第227、229頁），則原告請求被告自起
    訴狀繕本送達被告之翌日即111年6月15日起至清償日止，按
    週年利率百分之5計算之遲延利息，核無不合，應予准許。
四、綜上所述，原告依侵權行為及連帶債務之法律關係，請求被
    告連帶給付71,162元，及自111年6月15日起至清償日止，按
    年息百分之5計算之利息，為有理由，應予准許。逾此部分
    之請求，則屬無據，應予駁回。
五、本件事證已臻明確，兩造其餘攻擊防禦方法及所舉證據，經
    審酌結果，與本件判決結論均無影響，爰不一一論述，附此
    敘明。
六、本件原告勝訴部分，係就民事訴訟法第427條第2項第11款訴
    訟適用簡易程序為被告敗訴之判決，爰依民事訴訟法第389
    條第1項第3款規定，依職權宣告假執行。原告雖陳明請准宣
    告假執行，不過係促使本院發動職權為假執行之宣告，本院
    就原告此部分聲請無庸為准駁之諭知。
七、訴訟費用負擔之依據：民事訴訟法第79條。
中　　華　　民　　國　　111 　年　　11　　月　　25　　日
                      臺灣臺中地方法院臺中簡易庭
                                  法　官　張清洲
以上為正本係照原本作成。
如不服本判決，應於送達後20日內，向本院提出上訴狀並表明上
訴理由，如於本判決宣示後送達前提起上訴者，應於判決送達後
20日內補提上訴理由書（須附繕本）。如委任律師提起上訴者，
應一併繳納上訴審裁判費。
中　　華　　民　　國　　111 　年　　11　　月　　25　　日
                                  書記官  陳慧津